最　高　行　政　法　院　判　決
　　　　　　　　　　　　　　　　　　 96年度判字第01311號
上　訴　人　甲○○
被 上訴 人　財政部臺灣省南區國稅局
代　表　人　朱正雄　　　 送達處所同上
上列當事人間因扣繳稅款事件，上訴人對於中華民國94年11月30
日高雄高等行政法院94年度訴字第535號判決，提起上訴，本院
判決如下：
　　主  文
上訴駁回。
上訴審訴訟費用由上訴人負擔。
　　理  由
一、本件上訴人上訴意旨略以：依據嘉義縣調查站查扣之太子飼
    料股份有限公司（下稱太子飼料公司）民國（下同）89年度
    股東會所附資產負債表顯示，公司資金皆用於機器設備之購
    置，無現金及銀行存款之流動性資產。另據查扣之90年度董
    監事暨股東常會所附資產負債表之現金、銀行存款及零用金
    合計僅新臺幣（下同）1,767,776元；又會議記錄討論事項
    載明「89年損益表盈餘擬列入90年度資產負債表法定公積保
    留，俟年底再行檢討財務狀況後酌予分配」，其決議載「．
    ．．若資金許可，則舊股東之5％順便分發」，別無其他「
    許可」分配現金股利10％之記錄，足見太子飼料公司並無因
    退股款，使資金「許可」分配股利之10％之事實。原判決依
    據太子飼料公司89年4月21日股東常會董事長提案「如果有
    人承購（退股）又公司資金許可的話，可將此金額當作股利
    分配10％」，而無任何決議之會議記錄，未審酌「公司資金
    是否許可」，遽認有發放10％之現金股利，實有判決不備理
    由之違法。第查，原審判決所認定之太子飼料公司90年度股
    東名冊資本額62,645,300元，查係嘉義縣調查站查扣之89年
    度資產負債表股本62,645,300元。原判決僅將之與同（）
    年度之股東名冊資本額70,580,000元比較，未審認其事實，
    僅就其差額遽認為現金股利之分配，與被上訴人初核定時認
    為股票股利大異其趣。原判決以89年度資產負債表股本誤植
    為90年度股東名冊資本額逕予比較，認定太子飼料公司有現
    金股利20％之分配，難謂無認定事實與卷內證據資料所導出
    之事實互相矛盾。又太子飼料公司既未分配現金股利10％再
    分配現金股利20％之事實，亦無分配股利之任何證據而裁罰
    ，實有違背一般證據法則之違法，爰請求廢棄原判決。
二、被上訴人未提出上訴答辯狀。
三、原審斟酌全辯論意旨及調查證據之結果，以：（一）、被上
    訴人核定該公司分配10％現金股利部分：查，嘉義縣調查站
    查扣太子飼料公司89年4月21日股東常會討論之88年度損益
    分配處理表載稱，稅後盈餘6,145,297元減除分配現金股利
    5,290,160元（上訴人誤植為5,290,016元）（除89年1月先
    發放現在資本額5％外，89年5月間再予分發5％，共計10％
    ，以現金股利）餘855,137元（上訴人誤植為855,281元），
    而上揭股東常會會議紀錄亦載，討論案(1)為88年度損益分配
    處理表說明（P12）並討論之，公司股利分配情形並確認之
    ，決議為照原案追認通過，即決議為照該表分配現金股利10
    ％追認通過，並非無決議分配損益之紀錄甚明。另上訴人91
    年3月14日於被上訴人談話紀錄稱，該公司原登記資本額60,
    000,000元，扣除89年1月間退股股東邱文卿及蘇良興等2人
    （股款金額合計7,098,400元）未發放股利外，於89年1月及
    5月間各發放實收資本額5％現金股利予股東，總計發放現金
    股利5,290,160元【（60,000,000元－退股7,098,400元）×
    10％】。是上訴人所稱89年度發放現金股利5,290,160元，
    與嘉義縣調查站查扣該公司股東常會決議通過發放現金股利
    金額相符，且有上訴人向被上訴人所屬嘉義縣分局補報全年
    股利分配彙總資料申報書及股利憑單附原處分卷可稽，是被
    上訴人核定該公司分配10％現金股利5,290,160元予各股東
    ，並無不合。又依太子飼料公司89年4月21日股東常會討論
    (2)為原股東邱文卿及蘇良興退股事宜，附表歷年（85年至88
    年）累積盈餘處理分配明細表說明檢討，董事長提案為如果
    有人承購公司資金許可的話，可將此金額當作股利再分配10
    ％，該10％與本件系爭營利所得無涉；況邱文卿及蘇良興2
    位股東之退股已於89年6月26日由張麗月、劉瓊華、莊惠娟
    及陳淑珍承購，有90年度股東名冊附卷可稽，故上訴人主張
    無人承購該股份云云，尚非可採。（二）、被上訴人核定該
    公司分配20％股票股利部分：據嘉義縣調查站查扣太子飼料
    公司資料，(1)89年4月21日股東常會決議通過歷年累積盈餘
    處理分配明細表載，85至88年度累積盈餘12,281,073元，減
    除分配實收資本額20％股票股利10,580,320元（上訴人誤植
    為10,580,032元））﹝（原資本額60,000,000元－退股金額
    7,098,400元）×20％﹞，餘額1,700,753元（上訴人誤植為
    1,701,041元）；另附註實收資本額20％股票股利採分紅轉
    增資後，資本額雖變更為70,580,320元（60,000,000元＋10
    ,580,320元），然登記資本額仍維持60,000,000元，如公司
    原承購之股份出讓後，資金許可得分配實收資本額10％現金
    沖抵原增資額，嗣後視資金情形可分發現金，維持原登記資
    本額。(2)90年度股東常會決議載「88年度以前未分配之5％
    股利，在年底前不論新舊股東都參加分配。91年度股東名冊
    則回復公司資本額為60,000,000元，以求單純簡單化。」又
    90年度股東名冊資本額已減少為62,645,300元。是太子飼料
    公司90年度股東名冊載資本額為62,645,300元，較89年度股
    東名冊資本額70,580,000元，減少7,934,700元，實則已分
    配現金股利予各股東。該公司89年度股東名冊雖載，以20％
    分紅轉增資股票股利10,580,000元，惟據前述扣案資料係股
    利暫記資本額，嗣後視資金情形再分發現金，且邱文卿及蘇
    良興2位股東退股額，如前所述已由其他新股東4人全數承購
    ，89年12月30日資產負債表載股本已變更為62,645,080元及
    90年度股東常會決議88年度以前未分配之5％股票股利如何
    分配，是被上訴人按89及90年度股東名冊減少資本額7,934,
    700元【（70,580,000元－62,645,300元）】，認定該公司
    89年度實已分配15％現金股利7,934,700元（7,934,700元/1
    0,580,000元×20％＝15％）。則被上訴人按莊旭峰及莊柏
    峰2人出資比例（即1,651,200元／52,901,600元）計算其2
    人營利所得各495,320元（現金股利165,120元及股票股利33
    0,200元），合計990,640元，上訴人核定補徵應扣未扣稅款
    為297,192元，於復查時重行按該2人出資計算營利所得各41
    2,720元，合計825,440元，經按扣繳率30％核定更正上訴人
    補徵應扣未扣稅款為247,632元，依法自無不合。綜上所述
    ，被上訴人依其查得資料原核定太子飼料公司89年度分配10
    ％現金股利及20％股票股利予股東莊旭峰及莊柏峰之營利所
    得合計為990,640元，應補繳應扣未扣稅款297,192元，並於
    復查重行核算決定追減上訴人應扣未扣稅款為247,632元，
    揆諸前揭說明，洵無違誤。訴願決定遞予維持，亦無不合，
    乃判決駁回上訴人在原審之訴。
四、本院查：（一）、按「非中華民國境內居住之個人，而有中
    華民國來源所得者，除本法另有規定外，其應納稅額，分別
    就源扣繳。」、「非中華民國境內居住之個人，．．．，在
    中華民國境內有第88條規定之各項所得者，不適用第71條關
    於結算申報之規定，其應納所得稅應由扣繳義務人於給付時
    ，依規定之扣繳率扣繳之；．．．。」、「納稅義務人有左
    列各類所得者，應由扣繳義務人於給付時，依規定之扣繳率
    或扣繳辦法，扣取稅款，並依第92條規定繳納之︰一、公司
    分配予非中華民國境內居住之個人．．．股利淨額；．．．
    。」、「前條各類所得稅款，其扣繳義務人及納稅義務人如
    左︰一、公司分配予非中華民國境內居住之個人．．．，其
    扣繳義務人為公司．．．負責人；．．．。」、「非中華民
    國境內居住之個人，．．．，有第88條規定各類所得時，扣
    繳義務人應於代扣稅款之日起10日內，將所扣稅款向國庫繳
    清，並開具扣繳憑單，向該管稽徵機關申報核驗。」分別為
    所得稅法第2條第2項、第73條第1項前段、第88條第1項第1
    款、第89條第1項第1款及第92條第2項所明定。次按「納稅
    義務人如為非中華民國境內居住之個人，若在中華民國境內
    無固定營業場所之營利事業，依下列規定扣繳：一、非中華
    民國境內居住之個人，如有公司分配之股利．．．按給付額
    、應分配額或所得數扣取30％；．．．。」為各類所得扣繳
    率標準第3條第1款前段所明定。本件上訴人係太子飼料公司
    之負責人，亦即所得稅法第89條第1項所稱之扣繳義務人，
    該公司於89年度給付非中華民國境內居住之個人營利所得33
    0,240元及660,400元，合計990,640元，且未依同法第88條
    第1項第1款規定扣繳稅款，經被上訴人查獲，乃依同法第11
    4條第1款規定責令其補繳應扣未扣稅款99,072元及198,120
    元，合計297,192元，上訴人不服，申經復查結果，獲准變
    更應扣未扣稅款為247,632元，上訴人仍表不服，提起訴願
    ，亦遭決定駁回，遂提起本件行政訴訟。原判決關於上訴人
    係太子飼料公司之負責人，亦即所得稅法第89條第1項所稱
    之扣繳義務人，其有應扣未扣之事實，以及上訴人在原審之
    主張如何不足採等事項均已詳為論斷。（二）、上訴人主張
    原判決並未審酌資金許可與否，遽認有發放股利，實有判決
    不備理由之違法云云；經查，原判決依據原處分卷附之嘉義
    縣調查站所查扣之太子飼料公司89年4月21日股東常會會議
    紀錄，討論案（1）決議，追認通過依照88年度損益分配處
    理表處理，即稅後盈餘6,145,297元中分配10%現金股利5,29
    0,160元予各股東，餘額855,137元列公積金等情，核與上訴
    人於91年3月14日在被上訴人處談話紀錄稱，該公司於89年1
    月及5月間各發放5%現金股利予各股東（退股股東邱文卿及
    蘇良興除外），總計發放現金股利5,290,160元等語，二者
    金額相符，而認定被上訴人核定該公司於89年間分配10％現
    金股利5,290,160元予各股東，並無不合；且認定此營利所
    得為該公司歷年（85-88年）所發生之盈餘，核與該公司89
    年4月21日股東常會董事長提案「如果有人承購邱文卿及蘇
    良興退股之股份，公司資金許可的話，可將此金額當作股利
    『再』分配10%」等語中之該10%無涉，是原判決自無審酌該
    公司資金許可與否之必要，縱公司資金用於機器設備之購置
    ，亦與分配股利無關，故上訴人主張原判決並未審明資金許
    可與否，遽認有發放股利，實有判決不備理由之違法云云，
    要無足採。（三）、又原判決係依據原處分卷附之嘉義縣調
    查站所查扣之太子飼料公司資料中，該公司89及90年度「股
    東名冊」載資本額依序為70,580,000元及62,645,300元，後
    者較前者金額減少7,934,700元，而認定被上訴人核定此乃
    因該公司已分配現金股利予各股東所致，被上訴人乃按莊旭
    峰及莊柏峰2人出資比例計算其2人營利所得各495,320元（
    現金股利165,120元及股票股利330,200元），合計990,640
    元，上訴人核定補徵應扣未扣稅款為297,192元，於復查時
    重行按該2人出資計算營利所得各412,720元，合計825,440
    元，經按扣繳率30％核定更正上訴人補徵應扣未扣稅款為24
    7,632元，並無不合。是上訴人主張原判決有認定事實與卷
    內證據資料所導出之事實相互矛盾之違法云云，委無可採。
    另嘉義縣調查站所查扣之證物既有分配股利之記載，已如前
    述，則上訴人主張原判決有違反一般證據法則之違法云云，
    自無足採。（四）、綜上所述，上訴論旨猶執前詞，指摘原
    判決違背法令，求予廢棄，為無理由，應予駁回。
五、據上論結，本件上訴為無理由，爰依行政訴訟法第255條第1
    項、第98條第3項前段，判決如主文。
中　　華　　民　　國　　96　　年　　7　　 月　　26　　日
                  第三庭審判長法  官　劉　鑫　楨
                              法  官  鄭　忠　仁
                              法  官  陳　秀　美
                              法  官　劉　介　中
                              法  官　戴　見　草
以  上  正  本  證  明  與  原  本  無  異
中　　華　　民　　國　　96　　年　　7　　 月　　26　　日
　　　　　　　　　　　　　　　書記官　王　史　民
